【裁判字號】    97,訴,2739
【裁判日期】    980722
【裁判案由】    損害賠償
【裁判全文】
臺灣臺中地方法院民事判決              97年度訴字第2739號
原      告  甲○○
兼上一人
法定代理人  乙○○
被      告  丁○○
訴訟代理人  丙○○
被      告  北峰通訊有限公司
法定代理人  戊○○
上列當事人間損害賠償事件，本院於民國98年6月22日言詞辯論
終結，判決如下：
    主    文
原告之訴及假執行之聲請均駁回。
訴訟費用由原告負擔。
    事實及理由
甲、程序方面：
    被告北峰通訊有限公司（下稱北峰公司）經合法通知，未於
    言詞辯論期日到場，核無民事訴訟法第386條各款所列情形
    ，爰依原告之聲請，由其一造辯論而為判決。
乙、實體方面：
一、原告起訴主張略以：
（一）被告丁○○係受僱於被告北峰公司擔任電線維修人員，以
      駕駛工程車為其附隨業務，為從事駕駛業務之人，於民國
      （下同）96年11月26日下午8時15分許，在其小型車駕駛
      執照遭吊扣期間，無照駕駛被告北峰公司所有之車牌號碼
      3872-SH號自用小貨車（下稱系爭小貨車），沿臺中市○○路經由五權南路往臺中縣大里市方向直行，行經臺中縣
      市交界處之積善橋（即臺中市○區○○路與五權南路614
      巷之交岔路口）時，疏於注意義務，未做好必要之避剎措
      施，自後方擦撞前方由原告乙○○所騎乘附載原告甲○○
      之車牌號碼JDU-236號機車（下稱系爭機車），致使原告
      乙○○所騎乘之系爭機車再追撞前方由訴外人鄭家栯騎乘
      之自行車後輪（下稱系爭自行車），致原告乙○○暨其後
      搭載之原告甲○○人車倒地，原告乙○○受有左脛骨幹、
      腓骨幹粉碎性骨則、左足背、左足踝、左膝等多處皮膚缺
      損擦傷；原告甲○○受有頭部外傷、背部、臀部、左踝挫
      傷等傷害。
（二）被告北峰公司係被告丁○○之僱用人，對於受僱人之篩選
      及遴聘，自應善盡監督之責及謹慎行之，被告丁○○於本
      件肇事之際，係駕駛被告北峰公司所有之系爭小貨車，且
      係無照駕駛，被告北峰公司自有未盡監督之責，且對於被
      告丁○○因執行職務，不法侵害他人之權利者，自應負連
      帶損害賠償責任。爰依民法第184條第1項、第188條第1項
      、第191條之2、第193條、第196條之規定，請求被告連帶
      負損害賠償責任。本件原告因被告丁○○之加害行為所受
      損害之金額臚列如下：
    1.醫藥費用：原告二人目前實際支出之醫藥費，合計27,342
      元。惟原告乙○○目前因前揭傷害，左腿內尚裝設鋼板、
      鋼釘固定，於1年半後方可拆除，所需醫療費用另行評估
      後再為追加。
    2.交通費用：原告乙○○於96年12月7日出院後，分別3次返
      回中山醫院大慶院區接受追蹤門診，由原告住處至醫院往
      返所需之交通費用為每趟往返約400元，共計1,200元。
    3.看護費用：原告乙○○自96年11月26日住院起至同年12月
      7日止，共計12日，依每日看護費用2,000元為請求，共計
      24,000元。
    4.車損部分：9,930元。
    5.不能工作部分之損失請求：256,438元。
    6.精神慰藉金部分：本件車禍肇事之際，適值原告乙○○之
      母何蕭雀因罹患肺癌住於中山醫院大慶院區接受安寧治療
      ，然因被告丁○○之不法侵害而無法親自照料，原告乙○○因本件車禍所受之身體疼痛及精神折磨，苦不堪言；原
      告甲○○因本件車禍迄今，時常有精神短暫失憶、精神無
      法集中、常於深夜驚醒之夢靨等傷害，爰請求被告連帶賠
      償原告乙○○70萬元、原告甲○○30萬元。
（三）綜上，爰依法提起本件訴訟。並聲明：求為判決被告應連
      帶給付原告1,318,910元，及自起訴狀繕本送達翌日起至
      清償日止，按週年利率6%計算之利息，並陳明願供釋明，
      請准宣告假執行。
（四）原告對被告之答辯另補充略以：原告確實是遭被告丁○○
      駕駛之系爭小貨車所撞及，但因對方是工程車，蒐證本來
      即不容易，而烤漆本來就不容易找到線索，被告應有肇事
      責任。
二、被告丁○○答辯略以：被告並未撞及原告，且鑑定報告結果
    亦認定被告沒有責任，亦無法於被告駕駛之系爭小貨車找到
    擦撞的痕跡等語。並聲明：求為判決駁回原告之訴及假執行
    之聲請，並陳明如受不利判決，願供擔保請准免假執行。
三、被告北峰公司未於最後言詞辯論期日到庭，惟據其先前答辯
    略以：被告丁○○是否撞及原告，因其未在場，故不知悉等
    語。並聲明：求為判決駁回原告之訴及假執行之聲請，並陳
    明如受不利判決，願供擔保請准免假執行。
四、法院之判斷：
（一）按因故意或過失，不法侵害他人之權利者，負損害賠償責
      任。故意以背於善良風俗之方法，加損害於他人者亦同。
      民法第184條第1項定有明文。而損害賠償之債，以有損害
      之發生及有責任原因之事實，並二者之間，有相當因果關
      係為成立要件。故原告所主張損害賠償之債，如不合於此
      項成立要件者，即難謂有損害賠償請求權存在（最高法院
      48年台上字第481號判例意旨參照）。又當事人主張有利
      於己之事實者，就其事實有舉證之責任，民事訴訟法第
      277條前段亦有明文規定。故原告主張侵權行為之損害賠
      償請求權存在者，應先就有責原因之事實存在、有損害之
      發生及二者間有相當因果關係存在等成立要件先負其舉證
      之責任，如未能舉證上開要件成立，即不得謂其請求權存
      在。
（二）查本件原告二人主張之前開事實，固據其等提出中山醫學
      大學附設醫院收據、新萬來輪業有限公司估價單、清寒證
      明、臺灣臺中地方法院檢察署檢察官97年度偵字第1818號
      起訴書、車輛比對照片、結訓證書等為證，然就原告二人
      主張被告丁○○駕車撞及原告之事實，則為被告二人所否
      認。惟查，本件經本院調閱被告丁○○所涉過失傷害刑事
      案件全卷查核結果，依臺中市警察局第三分局現場勘察報
      告，原告二人所共乘之系爭機車左前後視鏡、手把、左車
      身有擦撞痕後、座椅扶手有遭撞擊後移位及留有一小圓圈
      疑似遭撞痕跡，及卷附之勘察照片，原告甲○○所穿衣服
      背部留下擦撞痕，且系爭小貨車之右側車身及系爭機車左
      把手高度相當，該車輛右側車身最下端與機車後座椅扶手
      處擦痕高度亦近似，有採證照片32張（警卷第43至第50頁
      、刑事一審卷第41至第48頁），核與原告二人主張之系爭
      機車於事發時點確曾遭被告丁○○所駕駛系爭小貨車撞擊
      乙節相符合，堪予採信。
（三）本件雖堪認系爭機車與小貨車確曾於事發時地發生撞擊事
      件，惟仍應再審認兩車撞擊事件之發生原因及何人就撞擊
      事故發生之事實存有過失。經查：
    1.本件事故發生原因，綜合臺中市○○○道路交通事故調查
      筆錄、談話紀錄表、道路交通事故現場圖、道路交通事故
      調查報告表(一)(二)、臺中市警察局第三分局現場勘察報告、
      原告二人指述及證人鄭嘉栯、溫立仁證述內容，可知：(1)
      系爭事故發生地點為五權南路614巷與高工路交岔路口，
      系爭機車、小貨車行進方向均為沿臺中市○區○○路由五
      權南路往臺中縣大里市方向直行，鄭嘉栯所騎乘之自行車
      自行車（下稱系爭自行車）行進方向為五權南路614巷右
      轉高工路後往大里市方向（參警卷第27頁）；系爭事故地
      於發生時為夜間、下細雨（參警卷第37頁、刑事一審卷第
      75頁背面）；(2)系爭事故發生後，各車受損狀況為：系爭
      自行車為後輪歪損，系爭機車受損位置屬左側車身、左後
      車尾擦損、系爭自小貨車係右後輪遺有胎擦痕（參警卷41
      、50頁）；(3)系爭機車遺留於事故發生地之道路擦痕為：
      先發生輪胎擦痕2.0公尺，後有刮地痕2.4公尺，且均呈直
      線走向（參警卷27頁）；(4)鄭嘉栯所騎乘之系爭自行車遭
      系爭機車撞及摔倒後，鄭嘉栯往後回頭時發現系爭機車、
      小貨車均尚在行駛中，且由系爭小貨車右後方撞及系爭機
      車左後車尾（參警卷第21、36頁）。由上各事後採集所得
      之跡證，堪見系爭機車係先緊急煞車留下煞車痕，而後機
      車倒地造成刮地痕，而系爭自行車遭撞擊後，自行車騎乘
      者即鄭嘉栯回頭查看時，系爭機車、小貨車仍行駛中，據
      此推論，機車緊急煞車係在遭小貨車擦撞前，否則當無鄭
      嘉栯所見兩車仍在行駛中之可能。據此，本院認車禍發生
      原因應為原告乙○○所騎乘之系爭機車行駛於高工路在前
      ，被告丁○○駕駛之系爭小貨車行駛於高工路在後，於二
      車前進至高工路與五權南路614巷交岔路口，因鄭嘉栯騎
      乘之系爭自行車自614巷右轉進入高工路，原告乙○○所
      騎乘之機車避煞不及，先撞及自行車，而後因不詳原因再
      擦撞被告丁○○所駕駛系爭小貨車之右後方，其後機車始
      因而倒地。
    2.按汽車行駛時，駕駛人應注意車前狀況及兩車併行之間隔
      ，並隨時採取必要之安全措施，道路交通安全規則第94條
      第3項定有明文。此固為道路使用人應負之一般注意義務
      ，惟於本件事故之發生，係原告二人共乘之系爭機車先行
      撞及鄭嘉栯騎乘之系爭自行車，其後始與同時行經事故發
      生處，而已與系爭機車呈併行狀態被告丁○○所駕駛之系
      爭小貨車之右後側發生擦撞，則機車與小貨車擦撞事故發
      生時，系爭小貨車之車頭已超越機車，顯難謂被告丁○○
      駕車未注意車前狀況致事故發生，而有所過失。又系爭小
      貨車雖與系爭機車呈併行狀態，然其車頭已超越機車，而
      系爭機車係與自行車發生撞擊事件後，始擦撞小貨車之右
      後側，則系爭機車不無因發生在前之撞擊事件而生行車不
      穩狀況，且依常情，機車因重量較輕，又僅二輪著地，受
      天候、道路路面狀態等之影響本易發生行車偏斜狀況；而
      查，本件事發之時為夜間下著細雨狀態，是不無因原告乙○○先前為避免追撞鄭嘉栯所騎乘之自行車而緊急煞車，
      並於撞擊自行車事故發生後，操控不穩定，致行車偏斜侵
      入被告丁○○所駕小貨車車輛行進路線始生擦撞之可能；
      據此，本件實亦難認被告丁○○有行車未注意兩車併行距
      離之疏失。
    3.本件經臺灣高等法院臺中分院就車禍肇事原因送請臺灣省
      臺中市區車輛行車事故鑑定委員會鑑定，鑑定結果為「分
      析意見 (一)、以何車先有胎擦痕，後有刮地痕均呈直線
      走向，陳車係右後輪遺有胎擦痕，且鄭車被何車撞
      及摔倒在前，之後再往後回頭時發現、車均尚在行駛
      （失控滑行）動態中之相關位置等情，研判何車所以摔
      倒之原因似與陳車無關。(二)、分析研議，認為何車
      因不明原因失控摔倒滑前撞及鄭車為肇事原因，陳車
      右後輪無論是否曾與何車發生擦撞均無肇事因素，鄭
      車無肇事因素。」，經同院再送臺灣省車輛行車事故覆議
      委員會鑑定，經該會亦函覆以「本案乙○○、鄭嘉栯雙方
      於警訊對肇事過程（撞擊先後次序）陳述不一，且丁○○
      對肇事過程亦陳述不明，另肇事後各車已移動現場，因相
      關跡證不足，無法研判乙○○、鄭嘉栯何者陳述為真，故
      本會未便遽予覆議。」，是本案經二次鑑定結果，亦均未
      認定被告丁○○就車禍發生原因有過失。
    4.據上，本件原告二人共乘之系爭機車與被告丁○○所駕駛
      之系爭小貨車撞擊並非肇因丁○○駕車存有失當行為，再
      就撞擊事故發生事實經過判斷結果，亦難認被告丁○○確
      有過失。
（五）綜據上述，本院認審酌原告所提出之各證據資料及職權調
      閱之刑案資料等，均不足為有利原告主張之認定。此外，
      原告復未能舉證證明被告有何侵害其權利之情事。從而，
      原告主張依侵權行為之法律規定，請求被告丁○○與其僱
      用人即被告北峰公司連帶賠償其等因車禍事故所造成之損
      害等，尚屬無據，自不應准許。本件原告之訴已經駁回，
      其假執行之聲請已失所附麗，應併駁回之。
五、本件判決之基礎已臻明確，兩造其餘之攻擊防禦方法及舉證
    ，核與判決無影響，毋庸一一論列，併此敘明。
據上論結，本件原告之訴為無理由，依民事訴訟法第385條第1項
前段、第78條，判決如主文。
中    華    民    國    98    年    7     月    22    日
                  民事第四庭    法  官  王鏗普
正本係照原本作成。
如對本判決上訴，須於判決送達後20日內向本院提出上訴狀。
中    華    民    國    98    年    7     月    22    日
                                書記官


司法院資訊處製作；財團法人民間司法改革基金會備份。
